# 弱问：母子公司分别对同一方负有债权债务，合并报表中如何体现？

提问人：Veronique88 时间：2012-10-11 13:35:26
母公司对第三方负有债务，子公司对第三方享有同一种类、数额的债权，在合并报表中是否既有对该方的应收又有应付？有没有什么办法可以抵消的？ 项目中遇有上述情况，因集团股权重组形成的，如果可以抵消的话就免于现金交付了。谢谢。

回答人：chenyiwei
回复 Veronique88 的帖子
这涉及到《企业会计准则第 37 号——金融工具列报》所规定的金融资产、金融负债抵销列报所应满足的条件的问题。由于此处分别是母子公司与同一第三方之间发生的债权债务关系，而母子公司各自为独立法人，因此原则上在合并报表中不能抵销后以净额列报，除非是母子公司与该第三方已经签订三方抵销协议，且该抵销协议截至资产负债表日已经生效执行，抵销权现在即可行使，并且各方具有明确的净额结算意图。

提问人：yuxb 时间：2012-10-12 12:08:04
回复 Veronique88 的帖子
可以。需要签订协议。

回答人：chenyiwei
基本赞同。注意相关的手续必须在资产负债表日之前办理完毕。

提问人：henry204618 时间：2012-10-12 13:27:50
回复 chenyiwei 的帖子
陈老师，在实务中会碰到一些企业，为达到特定目的，如增大资产总额，调节资产负债率等，通过母子公司向非合并范围内关联方流转资金等方式，分别承担不具有商业实质的债权债务，这种情况，我们一般会考虑在合并报表层面抵消。陈老师对这种情况如何考虑？

回答人：chenyiwei
关键是这样列报了，是否是真实业务的反映，反映了合并集团对外享有的权利和承担的义务。如果虽然有操纵报表的动机，但报表的列报结果真实反映了交易的经济后果，则也只能如此。